# 关于新能源汽车折旧年限与折旧方法的选择问题

提问人：RUIHUAXIANG 时间：2019-12-10 11:20:26
请教陈版，A公司为一家资产管理公司，从厂商购进新能源汽车，并向网约车平台提供租车业务，收取租赁费，目前按照 5 年的折旧年限使用平均年限法进行折旧，由于网约车日行驶里程多，按照 5 年折旧是否合理。另外，由于新能源汽车价值的下跌存在一个加速的情况，按照平均年限法进行折旧是否合理，在折旧年限及折旧方法的选择上是否存在更合理更符合新能源汽车特征的方法，以避免存在的潜亏风险。

回答人：chenyiwei
首先要考虑该项租赁是构成融资租赁还是经营租赁。如果是融资租赁则不涉及折旧年限和折旧方法的确定问题。
在构成经营租赁的前提下，根据《企业会计准则第 4 号——固定资产》和《企业会计准则解释第 10 号——关于以使用固定资产产生的收入为基础的折旧方法》的规定，企业应当根据与固定资产有关的经济利益的预期实现方式,合理选择固定资产折旧方法。可选用的折旧方法包括年限平均法、工作量法、双倍余额递减法和年数总和法等。选择固定资产折旧方法时，应当根据与固定资产有关的经济利益的预期消耗方式做出决定。对于折旧年限的确定，应当根据实际情况合理确定其预计使用寿命，一般可以用年限或者行驶里程表示。按行驶里程（工作量法）计提折旧也是一种可行的考虑选项。
折旧的目的是为了在固定资产使用寿命内，按照确定的方法对应计折旧额进行系统分摊，因此资产市价的下跌不是确定折旧方法的考虑因素，只是在确定可收回金额时需要考虑。
另外，根据《企业会计准则第 4 号——固定资产》第五条：“固定资产的各组成部分具有不同使用寿命或者以不同方式为企业提供经济利益，适用不同折旧率或折旧方法的，应当分别将各组成部分确认为单项固定资产”。
动力电池是新能源汽车的重要部件，其价值在整车价值中占很大比重，且其使用寿命与整车的其他部件差异较大，对其弃置、回收等也有专门的法规规范，同时电池也可能在整车的使用寿命中经历多次拆卸和更换；市场上也有“购买不含电池的车辆 +电池租赁” 的业务模式。故建议将电池和整车的其他部分分别确认为不同的固定资产，分别适用不同的折旧年限和折旧方法，以免因电池损耗的计量原因导致整体折旧计提金额存在偏差。其中，对电池的折旧计提，可能不能简单地采用年限平均法，而应结合期末对电池的容量损耗等因素予以考虑。